臺灣臺中地方法院民事裁定　　　　　　100年度監宣字第292號
聲　請　人　戴忠明
相　對　人　戴周秀鑾
上列聲請人聲請監護宣告事件，本院裁定如下：
    主    文
宣告戴周秀鑾（國民身分證統一編號：Ｚ000000000號
）為受監護宣告之人。
選定戴忠明為受監護宣告之人之監護人。
指定戴莉萍為會同開具財產清冊之人。
聲請費用由受監護宣告之人負擔。
    理    由
一、聲請意旨略以：聲請人戴忠明（男，民國○○○年○○月○
    ○○日生，國民身分證統一編號：Ｚ000000000號
    ）為相對人戴周秀鑾（女、民國○○○年○月○○日生、國
    民身分證統一編號：Ｚ000000000號）之長子，相
    對人自幼即罹患智能不足等疾病，雖屢經延醫診治均不見起
    色，甚且已至無法處理自己事務之程度，為此聲請對其為監
    護之宣告。又聲請人經親屬團體共同推定為相對人之監護人
    ，相對人長女戴莉萍經親屬團體共同推定為會同開具財產清
    冊之人，是請選定聲請人為監護人，另請指定相對人長女戴
    莉萍為會同開具財產清冊之人等語。
二、按對於因精神障礙或其他心智缺陷，致不能為意思表示或受
    意思表示，或不能辨識其意思表示之效果者，法院得因本人
    、配偶、四親等內之親屬、最近一年有同居事實之其他親屬
    、檢察官、主管機關或社會福利機構之聲請，為監護之宣告
    。受監護宣告之人應置監護人。法院為監護之宣告時，應依
    職權就配偶、四親等內之親屬、最近一年有同居事實之其他
    親屬、主管機關、社會福利機構或其他適當之人選定一人或
    數人為監護人，並同時指定會同開具財產清冊之人。法院選
    定監護人時，應依受監護宣告之人之最佳利益，優先考量受
    監護宣告之人之意見，審酌一切情狀，並注意下列事項：(一)
    受監護宣告之人之身心狀態與生活及財產狀況。(二)受監護宣
    告之人與其配偶、子女或其他共同生活之人間之情感狀況。
    (三)監護人之職業、經歷、意見及其與受監護宣告之人之利害
    關係。(四)法人為監護人時，其事業之種類與內容，法人及其
    代表人與受監護宣告之人之利害關係，民法第十四條第一項
    、第一千一百十條、第一千一百十一條第一項、第一千一百
    十一條之一分別定有明文。
三、經查：
  (一)聲請人主張之事實，業據提出戶籍謄本、診斷證明書、親屬
    團體會議推定監護人、會同開具財產清冊之人說明書及親屬
    系統表等在卷可憑。本院於鑑定人即澄清綜合醫院平等院區
    劉金明醫師前訊問相對人，相對人經叫喚均喃喃自語，無任
    何回應，已無表達意思之能力。嗣經鑑定醫師再為進一步之
    診斷，其鑑定結果認：相對人目前有骨質疏鬆情形，需坐輪
    椅，語言功能無法清楚表達，亦無法依指示行動，相對人從
    小智能不足，但其生殖功能正常，對外界反應、思考能力及
    自己行為利害得失均無法表達，無認知及理解判斷力，無管
    理處分自己財產之能力，接受治療後無回復能性，基於相對
    人有精神上之障礙（失智症）程度重大，致不能管理處分自
    己的財產，相對人精神障礙之程度已達不能為意思表示或受
    意思表示，或不能辨識其意思表示之效果，可為監護宣告等
    語，此有本院一００年十月三日訊問筆錄附卷可按。本院審
    酌上開勘驗結果及醫師所為之鑑定意見，認相對人因精神障
    礙，致不能為意思表示或受意思表示，亦不能辨識其意思表
    示效果，故聲請人聲請對相對人為監護之宣告，為有理由，
    應予准許。
  (二)聲請人戴忠明為相對人之長子等情，業據聲請人陳明在卷並
    提出戶籍謄本、親屬系統表附卷為憑。又相對人長女戴莉萍
    、次女戴琪均推定由聲請人擔任相對人之監護人，聲請人亦
    同意擔任監護人，有親屬系統表、親屬團體會議推定監護人
    說明書附卷可稽。本院參酌前揭各情，認由聲請人任相對人
    之監護人，最能符合受監護宣告之人之最佳利益，爰選定聲
    請人為監護人。
  (三)另關係人戴莉萍（女、五十八年四月二十八日生、國民身分
    證統一編號：Ｚ000000000號）係相對人長女，聲
    請人及相對人次女戴琪均同意由其任會同開具財產清冊之人
    ，有戶籍謄本、同意書、親屬團體會議推定會同開具財產清
    冊之人說明書等附卷可稽，爰指定戴莉萍為會同開具財產清
    冊之人。再民法第一千一百十三條準用同法第一百零九十九
    條之規定，監護開始時，監護人對於受監護人之財產，應依
    規定會同遺囑指定、當地直轄市、縣（市）政府指派或法院
    指定之人，於二個月內開具財產清冊，並陳報法院，附此敘
    明。
四、依民事訴訟法第六百零八條第一項，裁定如主文。
中    華    民    國    100   年    10    月    14    日
                  家事法庭      法  官  簡賢坤
正本係照原本作成。
如不服本裁定關於選定監護人及指定會同開具財產清冊之人等部
分，應於送達後十日內向本院提出抗告狀，並繳納抗告費新臺幣
一千元；其餘關於宣告監護之部分，不得抗告。
中    華    民    國    100   年    10    月    14    日
                                書記官  賴淵瀛